【裁判字號】    78,訴,355
【裁判日期】    890915
【裁判案由】    違反藥物藥商管理法
【裁判全文】
臺灣新竹地方法院刑事判決                        七十八年度訴字第三五五號
    公  訴  人  臺灣新竹地方法院檢察署檢察官
    被      告  甲○○
    指定辯護人  本院公設辯護人林建和
右列被告因違反藥物藥商管理法案件，經檢察官提起公訴（七十八年度偵字第二００
八號）及移送併案審理（八十九年度偵字第二八０八號），本院判決如左︰
    主  文
甲○○共同明知為禁藥而販賣，處有期徒刑肆年捌月，減為有期徒刑貳年肆月。免其
刑之全部之執行。
甲基安非他命伍拾點柒柒貳貳公斤，沒收。
    事  實
甲○○明知含有甲基安非他命鹽酸鹽成分之甲基安非他命業經行政院衛生署於民國六
十九年十二月八日以衛署藥字第三０一一二四號公告列為禁藥，竟為牟取不法利益，
乃與黃火坤（民國二十九年四月二日生，業經臺灣灣板橋地方法院以八十年度訴字第
三四０號判決判處有期徒刑五年，減為有期徒刑二年六月確定）、乙○○（民國三十
六年六月十七日生，經日本國法院判處有期徒刑十三年，併科罰金日圓三百萬元，並
於日本國服刑，原應執行至九十一年十月二日，嗣執行至八十七年十二月十八日獲假
釋出獄，而於八十八年一月七日經日本國東京入國管理局遣送返國，旋經本院於八十
八年四月二十三日判處有期徒刑四年六月，減為有期徒刑二年三月，而免其刑之全部
之執行，並已判決確定）、丙○○（民國四十一年七月二十日生，亦經日本國法院判
處有期徒刑十四年，併科罰金日圓三百萬元，現仍在日本國服刑中，待執行完畢遣返
後再行審理）、丁○○（民國三十八年六月三十日生，亦經日本國法院判處有期徒刑
十三年，併科罰金日圓三百萬元，現仍在日本國服刑中，待執行完畢遣返後由臺灣板
橋地方法院審理）及不詳年籍之成年男子「許秋雄」共同基於販賣禁藥之犯意聯絡，
共謀運送甲基安非他命至日本國販賣，以牟取暴利。旋該不詳年籍之成年男子「許秋
雄」於七十六年四、五月間在高雄地區向不詳年籍姓名者購得甲基安非他命共五０．
七七二二公斤後，即於同年十月下旬，在新竹市○○○○○路上，與黃火坤將前開甲
基安非他命共五０．七七二二公斤交予甲○○、丙○○。而甲○○、丙○○取得前開
甲基安非他命共五０．七七二二公斤後，即將之分藏在內部挖空之十七個木雕飾象中
，再以船舶運往日本國，而交由在日本國負責接貨及販賣之丁○○、乙○○。嗣因事
為日本國警方查悉，甲○○與乙○○、丁○○、丙○○乃於七十七年一月二十五日先
後在日本國東京新橋第一飯店、橫濱市及名古屋等地為日本國警方逮捕，並扣得甲基
安非他命共五０．七七二二公斤及木雕飾象十七個。旋甲○○經日本國橫濱方裁判所
判處有期徒刑十五年，併科罰金日圓三百萬元確定，並於日本國執行，應執行至九十
三年十月六日，嗣執行至八十九年四月七日始獲假釋出獄，並於八十九年五月十二日
經日本國東京入國管理局遣送返國。案經臺灣高等法院檢察署發交臺灣新竹地方法院
檢察署檢察官偵查起訴。
    理  由
一、右揭事實業據被告甲○○坦承不諱，核與共犯乙○○、丙○○、丁○○分別於日
    本國警訊及本院審理時供述之情節相符，並有日本國橫濱地方檢察廳昭和六十三
    年檢字第一０七七、一０七八、一０七九號起訴狀暨日本國橫濱地方裁判所判決
    書影本附卷可稽。而共犯黃火坤亦經臺灣灣板橋地方法院以共同明知為禁藥而販
    賣罪判處有期徒刑五年，減為有期徒刑二年六月確定，亦有臺灣板橋地方法院八
    十年度訴字第三四０號刑事判決在卷可參。足見被告甲○○所為前開自白，確與
    事實相符。事證已臻明確，犯行洵堪認定。
二、按甲基安非他命業經行政院衛生署於民國六十九年十二月八日以衛署藥字第三０
    一一二四號明令公告列為禁藥，自屬藥事法第二十二條第一款及藥事法修正前藥
    物藥商管理法第十六條第一款之禁藥，亦屬毒品危害防制條例第二條第二項第二
    款之第二級毒品，有行政院衛生署八十八年二月四日衛署藥字第八八００六七０
    三號函在卷可稽。又本案被告甲○○與共犯黃火坤、乙○○、丙○○、丁○○及
    不詳年籍之成年男子「許秋雄」在我國領域內固無賣出甲基安非他命之行為，惟
    藥事法修正前之藥物藥商管理法第七十三條第一項及藥事法第八十三條第一項所
    謂「販賣禁藥」與毒品危害防制條例第四條第二項所謂「販賣第二級毒品」，並
    不以販入後復行賣出為構成要件，只要以營利為目的，將禁藥或第二級毒品販入
    、賣出，有一於此，即構成該罪。被告甲○○與共犯黃火坤、乙○○、丙○○、
    丁○○及不詳年籍之成年男子「許秋雄」既係共同以營利為目的，而販入甲基安
    非他命，則販賣禁罪及販賣第二級毒品罪即已成立。第查，被告甲○○行為時法
    即藥事法修正前之藥物藥商管理法第七十三條第一項之法定刑為一年以上七年以
    下有期徒刑，得併科五千元以下罰金。惟被告甲○○犯罪後，「藥物藥商管理法
    」業經修正為「藥事法」，並於八十二年二月五日公布施行，而於同年月七日生
    效，依修正後之藥事法第八十三條第一項規定，明知為禁藥而販賣者，處五年以
    下有期徒刑，得併科新台幣十萬元以下罰金；且「肅清煙毒條例」亦修正為「毒
    品危害防制條例」，並於八十七年五月二十日公布施行，而於同月二十二日生效
    ，該條例並將甲基安非他命鹽酸鹽列為第二級毒品，而販賣第二級毒品者，依該
    條例第四條第二項規定應處無期徒刑或七年以上有期徒刑，得併科新台幣七百萬
    元以下罰金。按行為後法律有變更者，適用裁判時之法律。但裁判前之法律有利
    於行為人者，適用最有利於行為人之法律。刑法第二條第一項定有明文。依此規
    定，行為人行為後法律有變更時，原則上固以適用裁判時之新法，惟倘舊法即行
    為時法較新法即裁判時法為輕時，則適用舊法即行為時法。考其立法意旨，乃採
    從新從輕主義，故行為後法律有變更者，即以適用最有利於行為人之法律甚明。
    據此，比較被告甲○○行為時法即藥事法修正前之藥物藥商管理法第七十三條第
    一項之法定刑及裁判時法即藥事法第八十三條第一項、毒品危害防制條例第四條
    第二項法定刑之結果，應以裁判時法即藥事法第八十三條第一項之規定對被告甲○○最為有利。另行政院衛生署雖於七十九年十月九日公告將安非他命類藥品（
    即包括甲基安非他命及其鹽類）列為麻醉藥品管理條例之化學合成麻醉藥品類，
    惟此為行政命命之變更，係屬事實變更，自不生新舊法比較適用之問題，附此敘
    明。核被告甲○○明知甲基安非他命為禁藥而販賣，所為係犯藥事法第八十三條
    第一項之明知為禁藥而販賣罪。被告甲○○與黃火坤、乙○○、丙○○、丁○○
    及不詳年籍之成年男子「許秋雄」就前開犯行，有共同之犯意聯絡及行為分擔，
    均為共同正犯。爰審酌被告甲○○為牟圖不法之暴利，而欲在日本國賣出甲基安
    非他命，且販賣之數量達五０．七七二二公斤，危害人體之健康至鉅，並嚴重影
    響國家聲譽，犯罪手段、情節及所生危害均甚重大，惟念其犯罪後坦承犯行，態
    度尚稱良好等一切情狀，量處如主文所示之刑。又被告甲○○犯罪時間係在七十
    七年一月三十日以前，合於中華民國七十七年罪犯減刑條例第四條第二項、第二
    條第一項第二款乙類第三目之減刑規定，爰依法減輕其刑為有期徒刑二年三月。
    又被告犯罪時間雖亦係在七十九年十月三十一日以前，惟依中華民國八十年罪犯
    減刑條例第三條第四款之規定，犯藥事法修正前之藥物藥商管理法第七十三條第
    一項之罪者（即修正後之藥事法第八十三條第一項之明知為禁藥而販賣罪），不
    予減刑，乃不得再依中華民國八十年罪犯減刑條例規定予以減刑，一併敘明。末
    按，同一行為雖經外國確定裁判，仍得依本法處斷。但在外國已受刑之全部或一
    部執行者，得免其刑之全部或一部之執行，刑法第九條亦載有明文。經查，本案
    被告甲○○所犯藥事法第八十三條第一項之明知為禁藥而販賣行為，雖亦經日本
    國橫濱地方裁判所於昭和六十三年八月五日（即民國七十七年八月五日）判處有
    期徒刑十五年，併科罰金日圓三百萬元確定，並於日本國執行，應執行至九十三
    年十月六日，嗣執行至八十九年四月七日始獲假釋出獄，並於八十九年五月十二
    日經日本國東京入國管理局遣送返國，有日本國橫濱地方檢察廳昭和六十三年檢
    字第一０七七、一０七八、一０七九號起訴狀暨日本國橫濱地方裁判所昭和六十
    三年八月五日判決書、臺北駐日經濟文化代表處入境證明函暨中華民國臺灣地區
    入境證副本、日本國假釋放證明書、日本國關東地方更生保戶委員會事務局平成
    十二年二月二十一日（即民國八十九年二月二十一日）假出獄許可決定書等在卷
    可稽。揆諸前揭規定，被告甲○○同一行為雖經日本國判決確定，本院仍得依法
    處斷。惟被告甲○○在日本國就同一行為已受刑之一部執行達十年有餘（按自七
    十七年一月二十五日羈押後至判決確定後，執行至八十九年四月七日假釋出獄）
    ，並經日本國於執行期滿前准予假釋出獄，顯然已峻悔有據，應無再執行其刑之
    必要，爰併依刑法第九條規定，併予諭知免其刑之全部之執行。至查獲之甲基安
    非他命五０．七七二二公斤，雖經日本國橫濱地方裁判所判決沒收，有前開本國
    橫濱地方裁判所昭和六十三年八月五日判決書在卷足稽，惟該查獲之甲基安非他
    命五０．七七二二公斤係屬違禁物，復無法證明業已滅失，自仍應依法併宣告沒
    收。
三、公訴意旨另略以：被告甲○○與同案被告乙○○、丙○○共同製造被查獲之甲基
    安非他命五０．七七二二公斤，因認被告甲○○另涉有藥事法修正前之藥物藥商
    管理法第七十二條第一項之製造禁藥罪嫌云云。惟訊據被告甲○○則堅決否認有
    製造禁藥犯行，辯稱伊係與同案被告丙○○將安非他命運送至日本，該安非他命
  係「許秋雄」販入等語。按犯罪事實應依證據認定之，無證據不得推定其犯罪事
    實，刑事訴訟法第一百五十四條定有明文。又認定不利於被告之事實，須依積極
    證據，苟積極證據不足為不利於被告事實之認定時，即應為有利於被告之認定，
    更不必有何有利之證據（最高法院三十年上字第八一六號判例參照）。經查，被
    告甲○○確係在日本國欲販賣甲基安非他命五０．七七二二公斤時被查獲，有前
    開日本國橫濱地方檢察廳昭和六十三年檢字第一０七七、一０七八、一０七九號
    起訴狀暨日本國橫濱地方裁判所判決書影本附卷可稽。又被查獲之甲基安非他命
    五０．七七二二公斤，亦係共犯之一即不詳年籍之成年男子「許秋雄」所販入，
    臺灣板橋地方法院八十年度訴字第三四０號刑事判決亦為相同之認定。足見被告
    甲○○辯稱並無製造禁藥甲基安非他命等情，尚非全然無據。此外，復查無其他
    積極證據足以認定被告甲○○有製造禁藥之情事，應認為被告甲○○此部分之犯
    罪尚屬不能證明，原應就此部分另為被告甲○○無罪判決之諭知，惟公訴意旨認
    此部分與被告甲○○前開論罪部分有牽連犯之裁判上一罪，乃不就此部分另為被
    告甲○○無罪之諭知。
四、同案被告乙○○部分已判決確定送執行，另同案被告丙○○部分則俟其遣返後再
    行審理，附此敘明。
據上論斷，應依刑事訴訟法第二百九十九條第一項前段、藥事法第八十三條第一項、
刑法第十一條前段、第二條第一項、第二十八條、第九條、第三十八條第一項第一款
、中華民國七十七年罪犯減刑條例第四條第二項、第二條第一項第二款第三目、第六
條，判決如主文。
本案經檢察官林李嘉到庭執行職務。
中      華      民      國      八十九      年      九    月    十五    日
                                  臺灣新竹地方法院刑事第一庭
                                      法  官
右正本證明與原本無異
如不服本判決書應於送達後十日內向本院提出上訴狀（應附繕本），上訴於台灣高等
法院。
                                      書記官
中      華      民      國      八十九      年            月            日
附錄論罪法條：
藥事法第八十三條第一項：
明知為禁藥而販賣者，處五年以下有期徒刑，得併科新台幣十萬元以下罰金。


司法院資訊處製作；財團法人民間司法改革基金會備份。
